【裁判字號】    91,交易,308
【裁判日期】    920620
【裁判案由】    公共危險等
【裁判全文】
臺灣臺南地方法院刑事判決                        九十一年度交易字第三八號
    公  訴  人  臺灣台南地方法院檢察署檢察官
    被      告  甲○○
右列被告因公共危險等案件，經檢察官提起公訴（九十一年度偵字第八一九四號），
本院判決如左：
    主  文
甲○○被訴酒後駕車之公共危險部分無罪。
又被訴過失傷害部分公訴不受理。
    理  由
一、公訴意旨略以：被告甲○○於九十一年五月十七日晚上八時至十時間，與友人丙○○、戊○○，在臺南縣佳里鎮塭子內二之一０二號飲用酒類，飲酒後業已達於
    不能安全駕駛動力交通工具之程度，竟仍於翌日即五月十八日凌晨零時許，駕駛
    車牌號碼ＦＢ─三八四０號自用小客車，搭載友人丙○○、戊○○，沿臺南縣西
    港鄉○○村○○街（起訴書漏載慶安村）由東向西方向行駛，途經該街與新興街
    無號誌之交岔路口時，因酒後注意力不集中，而疏未注意支線道車應暫停讓幹道
    車先行，未減速慢行，貿然直行，欲穿越交岔路口，適有乙○○駕駛車牌號碼Ｌ
    Ｏ─三八０一號自用小客車，沿新興街由南往北方向駛至，甲○○見狀避煞不及
    ，二車發生碰撞，造成被害人乙○○受有頭皮撕裂傷之傷害（過失傷害部分，業
    據撤回告訴，詳後述），因認被告涉有刑法第一百八十五條之三酒後駕車之公共
    危險罪嫌及刑法第二百八十四條第一項前段過失傷害罪嫌等語。
二、公共危險部分：
（一）、按犯罪事實應依證據認定之，無證據不得推定其犯罪事實；又不能證明被告
        犯罪或其行為不罰者，應諭知無罪之判決，刑事訴訟法第一百五十四條及第
        三百零一條第一項分別定有明文。
（二）、次按，刑法第一百八十五條之三所定酒後駕車之公共危險罪，其犯罪構成要
        件為：一行為人有服用毒品、麻醉藥品、酒類或其他相類之物。二業已達於
        不能安全駕駛動力交通工具之程度。三並有駕駛動力交通工具之事實。而行
        為人之行為，有無該當本罪之犯罪構成要件，其主要關鍵乃在於行為人飲酒
        後，是否業已達不能安全駕駛之程度而仍駕車於道路上行駛。至於所謂「不
        能安全駕駛」，則係抽象之法律概念，應依實際狀況，並衡以社會一般人之
        認知觀念而為認定。而依臺灣高等法院檢察署所彙編之刑法第一百八十五條
        之三酒後駕車「不能安全駕駛」認定標準之相關論文資料一書中，臺灣大學
        醫學院附設醫院吳木榮醫師、臺北醫學院附設醫院蔡尚穎醫師、中央警察大
        學交通學系暨交通管理研究所程玉傑先生、蔡中志教授等人之研究著作中，
        均對血液中、呼氣中酒精之濃度對汽車駕駛人之影響提出報告。一般認為血
        液中酒精濃度在三０－五０ｍｇ／ｄＬ時，駕駛能力將會變差，在五０－一
        ００ｍｇ－ｄＬ時，則有多話、大笑、感覺障礙之情形，而在一００－一五
        ０ｍｇ－ｄＬ時，會有說話含糊、腳步不穩之情況、且可能會噁心，至於在
        一五０－二００ｍｇ／ｄＬ時，則有明顯酒醉、噁心、步履蹣跚之狀態（而
        經研究呼氣中酒精濃度與血液中酒精濃度比為二千比一至二千三百比一之間
        ）。又依法務部函示，呼氣中酒精濃度如達０．五五ｍｇ／Ｌ時，其肇事率
        為一般人之十倍，該部在參酌上述理論後，認為在呼氣酒精濃度達０．五五
        ＭＧ／Ｌ之程度時，即可認定為不能安全駕駛。至於法務部雖另又以在未達
        該標準時，假若參酌其他事證，亦可認定駕駛人已達不安全駕駛之程度時，
        則仍有刑法第一百八十五條之三規定之適用（此有法務部八十八年五月十八
        日法八八檢字第一六六九號函可資參照）等情。綜上所述，可知駕駛人是否
        達於不能安全駕駛之程度，原則上應依駕駛人肇事後，經檢測而得之吐氣或
        血液酒精濃度結果，以為判斷之基準，假若駕駛人肇事後，並未進行酒精濃
        度測試，則除有顯而易見之無法安全駕車情形外，原則上仍不得僅因駕駛人
        酒後駕車肇事之結果，即遽然推論駕駛人肇事當時，業已陷於不能安全駕駛
        之程度。
（三）、本件公訴人認被告甲○○（下稱被告）涉有前開酒後駕車之公共危險罪嫌，
        無非係以被告駕駛汽車肇事前，曾有飲酒之事實，及其酒後駕車撞及告訴人
        乙○○（下稱告訴人）所駕駛之自用小客車並致告訴人受傷等情，為其所憑
        論據。
（四）、訊據被告則堅決否認有何酒後駕車之公共危險犯行，辯稱：伊雖有酒後駕車
        之行為，但飲酒後尚可安全駕駛，並無意識不清之情形，本件車禍之發生與
        伊喝酒並無直接關係云云。
（五）、經查，本案被告雖不否認有酒後駕車，並撞及告訴人成傷之事實，惟證人即
        本件至現場處理之臺南縣警察局佳里分局西港分駐所警員己○○，於本院審
        理時，就被告駕車肇事後，即與友人丙○○、戊○○及告訴人，由救護車送
        至臺南縣佳里鎮綜合醫院急診室後，被告即擅自離去、失去蹤影，經警遍尋
        不著，至五月十八日上午九時許，始經警尋獲，並帶回西港分駐所測試其吐
        氣中所含酒精濃度，惟因距肇事時間過長，被告吐氣中已無酒精濃度，亦未
        再委請醫療人員對被被告抽血檢驗等情，到庭具結證稱甚詳（參見本院九十
        一年十二月五日審理筆錄），並有測試結果為０．００ｍｇ／ｌ（每公升０
        毫克）之被告呼氣中所含酒精濃度測試表一紙在卷可憑，是被告肇事當時之
        酒精濃度數值究為多少？實際上已無從查證，應可認定。雖證人丙○○、戊○○分別於警訊中及本院審理中證稱三人共飲啤酒約十瓶等情（詳警卷丙○○及戊○○警訊筆錄，本院九十一年十二月五日審理筆錄），惟被告於救護
        車到達現場時，神智清醒，並幫忙將傷者抬上救護車，隨同救護車到醫院時
        ，再將傷者抬下等情，業據證人即當日駕駛救護車前往肇事現場之臺南縣消
        防局西港消防隊隊員丁○○於本院審理時，具結證稱甚詳（參見本院九十一
        年十二月五日審理筆錄）。是被告確有飲用酒類，惟不能證明其是否已達不
        能安全駕駛之程度而仍駕車於道路上行駛。此外，亦查無其他相關事證，足
        以證明被告酒後駕車時，業有達於不能安全駕駛之情形。因之，被告飲酒後
        駕車肇事，雖於到達醫院後隨即離去，藉此規避酒精濃度之測試，固屬不當
        （拒絕酒精濃度測試部分，經警以道路交通管理處罰條第三十五條第三項製
        單舉發，有臺南縣警察局南縣警交字第Ｍ00000000號舉發違反道路
        交通管理事件通知單影本一紙可憑），然其是否業已達於不能安全駕駛動力
        交通工具之程度，不僅沒有任何科學證據以供判斷推論，且亦無其他積極事
        證，足以證明其酒後駕車時，確已陷於不能安全駕駛之狀態。綜上所述，依
        調查證據所得，尚難只因被告有酒後駕車肇事之行為，即遽然推論被告於肇
        事當時，已達不能安全駕駛之程度。此外，復查無其他積極證據，足資證明
        被告涉有公訴人所指之酒後駕車之公共危險犯行，被告被訴公共危險罪嫌，
        應屬不能證明，此部分自應依法為無罪判決之諭知。
三、過失傷害部分：
    按告訴乃論之罪，告訴人於第一審辯論終結前得撤回其告訴，又告訴經撤回者，
    應諭知不受理之判決，刑事訴訟法第二百三十八條第一項、第三百零三條第三款
    分別定有明文。查本件告訴人告訴被告過失傷害案件部分，起訴書認係觸犯刑法
    第二百八十四條第一項前段之過失傷害罪，依同法第二百八十七條之規定，須告
    訴乃論。茲據告訴人撤回告訴，有撤回告訴狀一紙在卷可考，依照首開說明，本
    件就過失傷害部分應為不受理之諭知，併此敘明。
據上論斷，應依刑事訴訟法第三百零一條第一項、第三百零三條第三款，判決如主文
。
中      華      民      國      九十二      年      六    月    二十    日
                              臺灣臺南地方法院交通法庭
                                      法  官  洪  士  傑
右正本證明與原本無異
如不服本判決應於送達後十日內向本院提出上訴狀
                                      書記官  孫  鈴  堯
中      華      民      國      九十二      年      六    月   二十三   日


司法院資訊處製作；財團法人民間司法改革基金會備份。
